---
lang: pt-BR
title: "Exercício 06 - Lista 04 - Análise Montante"
author: "Guilherme Freire de Oliveira"
date: today
format: html
execute: 
  message: false
  warning: false


---
## Objetivo
Este relatório tem por objetivo comparar os montantes mensais de um capital, aplicado por 60 meses, em taxas anuais, para identificação dos ganhos em cada taxa.

## Configuração

```{r}
library(tidyverse)
library(gt)
```

Função utilizada:

```{r}
calcular_montante_mensal <- function(capital, taxa_anual, meses) {
  montante_final <- capital * (1 + (taxa_anual/12))^meses
  return(montante_final)
}

```

Cenários analisados

```{r}
# Define as taxas de juros a serem analisadas
taxa_anual <- c(0.06, 0.08, 0.10, 0.12, 0.15)

# Calcula o montante referente a cada taxa e organiza em uma tibble.

tabela_vf <- tibble( 
  taxas = taxa_anual,
  taxa_percentual = paste0(taxas * 100, "%"),
  valor_futuro = map_dbl(
    taxa_anual,
    \(taxa) calcular_montante_mensal(20000, taxa, 60)
  ),
  ganho = valor_futuro - 20000
)

tabela_vf
```

# Tabela Personalizada Usando Pacote gt.
```{r}
tabela_vf |> 
  select (-taxas) |> 
  gt() |> 
  fmt_currency(columns = c(valor_futuro, ganho), currency = "BRL") |> 
  cols_label(
    taxa_percentual = "Taxa Anual",
    valor_futuro = "Montante",
    ganho = "Ganho Total"
  ) |> 
  tab_header(
    title = "Comparação de Retornos Sobre Investimentos",
    subtitle = "Montante de R$20.000,00 aplicado por 60 meses"
  ) |> 
  tab_options(
    table.font.size = px(20),
    heading.title.font.size = px (26),
    heading.subtitle.font.size = px(20)
  )
```

## Conclusão

Com base nos dados apresentados podemos analisar quais os rendimentos de uma ativo ao final de 60 meses, com variações de taxa apresentadas.
E assim comparar os melhores cenários para uma tomada de decisção mais assertiva, na busca da principal finalidade financeira, que é ao aumento de riqueza.