---
lang: pt-BR
format:
  pdf:
    pdf-engine: xelatex
    Author: Guilherme Freire
    Disciplina: Introdução a Ciência de Dados
    Professor:  Prof. Dr. Washington Santos da Silva
    documentclass: report
    papersize: a4
    geometry:
      - top = 3cm
      - bottom = 2cm
      - left = 3cm
      - right = 2cm
    fontsize: 12pt
    linestretch: 1.25
    indent: true
    toc: false
    number-sections: false
    fig-dpi: 300
    fig-cap-location: bottom
    tbl-cap-location: top
    link-citations: true
execute:
  echo: true
  warning: false
  message: false
crossref:
  fig-prefix: "Fig."
  tbl-prefix: "Tab."
editor: source
---

## Exercício 01

### Exercício 1.1

S = {n, f, h}

n = não é adquirida;

f = adquirida de forma amigável

h = adquirida de forma hostil

### Exercício 1.2

$$
A = F \cup H
$$

$$
F \cap H = \varnothing
$$

### Exercício 1.3

$$
F \cap H = \varnothing
$$
Porque são eventos totalmente impossíveis da acontecer de forma simultânea, ou seja se um ocorre automaticamente impossibilita totalmente do outro acontecer.

## Exercício 02

Probabilidade de queda = 18%

A: Ação X cai mais de 2% no dia

B: Ação Y cai mais de 2% no dia

### Exercício 2.1
$$
P(\overline{A}) = 1 - P(A)
$$

$$
P(\overline{A}) = 1 - 0.10
$$

$$
P(\overline{A}) = 0,90
$$

A probabilidade da carteira apresentar retorno negativo é de 90%

### Exercício 2.2

$$
P(A \cup B) = P(A) + P(B) - P(A \cap B)
$$

$$
P(A \cup B) = 0.10 + 0.08 - 0.04
$$

$$
P(A \cup B) = 0,14
$$

A chance de A chace de pelo menos uma das duas ações cair mais de 3% é de 14%.

## Exercício 03

### Exercício 3.1

```{r}
p <- 0.5 ^ 10

probabilidade <- p * 100

probabilidade
```
A probabilidade é de 0,09765% do gestor superar o benchmark por 10 anos consecutivos.

### Exercíco 3.2

universo = 2000 gestores
```{r}
p <- 0.5 ^ 10

gestores <- 2000

esperado <- gestores * p

esperado
```
Para um universo de 2000 gestores espera-se que 1,95 gestores superariam o benchmark por 10 anos consecutivos.

### Exercício 3.3

Que pode existir desempenhos superiores mas não por eficiência, competência ou capacitação, mas sim por questões probabilisticas.

### Exercício 3.4

Não. Porque como ambos possui a probabilidade maior que zero e são independentes. Portanto se temos: 

$$ 
P(C \cap D) = P(C)P(D) 
$$ 
com P(C) > 0 e P(D) > 0 então matemáticamente 

$$ 
P(C \cap D) > 0 
$$ 

logo um não exclui o acontecimento de outro ele se tornaria excludente se 

$$ 
P(C \cap D) = 0 
$$

## Exercício 04

Atraso = 15% 

Inadimplente = 9% 

Atrasados e Inadimplentes = 6% 

P(Inadimplente | Atraso) 

I = Inadimplente 

A = Atraso 

I = 0.09 

A = 0.15 

$$ 
P(I\cap A) = 0.06 
$$ 
$$ 
P(I|A) = \frac {P(I \cap A)} {P (A)}
$$
```{r}
p = 0.06 / 0.15
p
```

$$ 
P(I|A) = 0.4 
$$ 

$$ 
P(I|A) = 40\% 
$$ 

Logo se temos que dos clientes que atrasam 40% ficaram inadimplentes. Probabilidade condicional

```{r}
fator_aumento_risco = 0.4 / 0.09
fator_aumento_risco
```

Após ocorrer o atraso, temos um crescimento de 4,4444 vezes para se tornarem inadimplentes.

## Exercício 05

I = Taxa total de inadimplência

B = Perfil do cliente de baixo risco

M = Perfil do cliente de médio risco

A = Perfil do cliente de alto risco

P(B) = 50% = 0.5

P(M) = 35% = 0.35

P(A) = 15% = 0.15

P(I|B) = 3% 0.03

P(I|M) = 8% = 0.08

P(I|A) = 22% = 0.22

P(I) = ?

$$
P(I) = P(I|B) * P(B) + P(I|B) * P(B) + P(I|M) * P(M) + P(I|A) * P(A)
$$
```{r}
taxa_total_inadimplecia = 0.5 * 0.03 + 0.35 * 0.08 + 0.15 * 0.22
taxa_total_inadimplecia = taxa_total_inadimplecia * 100
taxa_total_inadimplecia
```

Logo temos que a taxa total de inadimplência desta carteira é de:

$$
P(I) = 7,6\%
$$

## Exercício 06

$$
R = \text {empresas com risco elevado}
$$

$$
D = \text {empresas que entram em dificuldade financeira}
$$

$$
\overline {D} = \text {empresas saudáveis}
$$

$$
P(D) = 8\% = 0.08
$$

$$
P(\overline {D}) = 1 - P(D)
$$

$$
P(\overline {D}) = 1 - 0.08
$$

$$
P(\overline {D}) = 0.92
$$

$$
P(R|D) = 85\% = 0.85
$$

$$
P(R|\overline {D}) = 25\% = 0.25
$$

$$
P(D \cap R) = P(R|D)*P(D)
$$

```{r}
#  empresas dificuldade financeira classificada como risco elevado
empresa_alto_risco <- 0.85 * 0.08
empresa_alto_risco

```

$$
P(R\cap D) = 0.068
$$

$$
P(\overline {D} \cap R) = P(R|\overline {D}) * P(\overline{D})
$$
```{r}
# empresas saudáveis classificada coma risco elevado
saudaveis_alto_risco <- 0.25 * 0.92
saudaveis_alto_risco
```

$$
P(R) = 0.068 + 0.23
$$

```{r}
probabilidade_total <- 0.068 + 0.23
probabilidade_total
```

$$
P(R) = 0,298
$$

$$
P(R) = 29,8\%
$$

Logo, a probabilidade total da empresa ser classificada como risco elevado é de:
$$
P(R) = 29,8\%
$$

$$
P(D|R) = \frac {0.068} {0.298}
$$

```{r}
dificuldade_risco_elevado <- 0.068 / 0.298
dificuldade_risco_elevado
```

$$
P(D|R) = 22,81\%
$$

## Exercício 07
```{r}
library(tidyverse)

set.seed(2026)
# números de simulações a serem feitas
quantidade_simulações <- c(1000, 10000, 100000)

simulacao_moeda <- function(n) {
  lancamentos <- sample(
    c("cara", "coroa"),
    size = n,
    replace = TRUE,
    prob = c(0.5,0.5)
  )

p_cara <- mean(lancamentos == "cara")

tibble(
  simulacao = n,
  frequencia_cara = p_cara,
  p_coroa = 0.5
  )
}
resultado <- map_dfr (quantidade_simulações, simulacao_moeda)
resultado
```
Com essa simulação podemos observar que quanto maior o número de lançamentos da moeda mais se aproxima de 0.5, ou seja, da probabilidade de 50% para cada lançamento. Evidenciando a lei dos grandes números.

## Exercício 08
Com esse código
```{r}
library(tidyverse)

set.seed(2026)

# números de empresas
n_empresas <- 100000

# primeiro simulamos quantidade de empresas 
# que entram em dificuldade financeira 

simulacao_empresas <- tibble(
  dificuldade_financeira = sample(
    c(TRUE, FALSE),
    size = n_empresas,
    replace = TRUE,
    prob = c(0.08, 0.92)
  ),

  # case_when() aplica uma regra para cada condição lógica
  alto_risco = case_when(
   dificuldade_financeira ~ sample(
      c(TRUE, FALSE),
      size = n_empresas,
      replace = TRUE,
      prob = c(0.85, 0.15)
    ),
# !dificuldade_financeira seriam as empresas saudáveis
    !dificuldade_financeira ~ sample(
      c(TRUE, FALSE),
      size = n_empresas,
      replace = TRUE,
      prob = c(0.25, 0.75)
    )
  )
)

# summarise() resume as principais proporções simuladas
simulacao_empresas |>
  summarise(
     # empresas que entram em dificuldade financeira
    prop_dificuldade_financeira = mean(dificuldade_financeira),
    # empresas classificadas como alto risco
    prop_alto_risco = mean(alto_risco), 
    # empresas classificadas em dificuldade financeira 
    #dentre as classificadas como alto risco
    prop_dificuldade_financeira_alto_risco =
      mean(dificuldade_financeira[alto_risco]) 
  )
```

De acordo com os resultados apresentados no Exercício 08, os valores ficaram muito próximos aos encontrados no Exercício 06, demonstrando que a simulação convergiu para os resultados anteriormente calculados.
